【裁判字號】    98,訴,161
【裁判日期】    980811
【裁判案由】    損害賠償
【裁判全文】
臺灣新竹地方法院民事判決               98年度訴字第161號
原      告  丁○○
                        1號2.
法定代理人  丙○○
訴訟代理人  龍其祥律師
被      告  乙○○
訴訟代理人  路春鴻律師
複代理人    甲○○
上列當事人間損害賠償事件，原告就本院97年度竹交簡字第781
號過失傷害案件提起附帶民事訴訟（97年度竹交簡附民字第59號
），經本院刑事庭裁定移送前來，於民國98年7月24日言詞辯論
終結，本院判決如下：
    主      文
被告應給付原告新台幣柒萬參仟捌佰捌拾元及自民國九十七年十
月二十九日起至清償日止，按週年利率百分之五計算之利息。
原告其餘之訴駁回。
訴訟費用由被告負擔百分之七，餘由原告負擔。
本判決第一項，得假執行。
    事實及理由
一、原告起訴主張：
（一）被告乙○○於民國（下同）97年4月17日下午5時20分許，
      騎乘車號HJB─678號重機車，沿新竹市○○路○段由西北
      往東南方向行駛，行經新竹市○○路○段路口欲右轉進中
      華路四段時（其行進方向為紅燈，惟開放車輛右轉），本
      應注意車前狀況，及在紅燈開放右轉時段右轉時，應讓綠
      燈直行之車輛先行，竟疏未注意車前狀況，貿然在該路口
      右轉，致其騎乘之重機車撞及沿新竹竹市○○路○段由北
      往南方向綠燈直行，由原告丁○○所騎乘之自行車，導致
      原告人車倒地，而受有左側橈骨骨折之傷害，自行車亦因
      而全毀。原告爰依民法第184條、第191條之2、第193條、
      第195條、第196條規定，請求被告賠償如下金額：
  １、醫療費用：合計新台幣（下同）22,520元。
  ２、增加生活上支出共1,360元：包括購買手臂吊帶和手托板
      費用760元、新竹至林口長庚看病國光號車資600元。
  ３、減少勞動能力損失：原告因車禍受傷導致左手左側橈骨骨
      折，並彎曲變形無法完全復原，致減少勞動能力，以每月
      基本工17,280元，減少1成勞動能力計算，由成年20歲算
      至原告年滿60歲退休止計40年，合計損失829,440元。
  ４、精神上損害賠償：原告年僅16歲，正值青春，因本件車禍
      致左手左側橈骨骨折，並彎曲變形無法完全復原。輕微肢
      障致原告產生自卑，且恐將影響日後找尋結婚對象的條件
      ，精神痛苦，爰酌請求賠償20萬元。
  ５、自行車毀損賠償：8,900元。
  ６、以上合計為106萬2,220元。
（二）被告雖辯稱原告所受左側橈骨骨折彎曲變形無法完全復原
      ，可經由手術矯正，詢專業醫師只是進行復健，必可復原
      ，認原告主張工作損失及精神賠償為無理由云云。惟原告
      橈骨骨析彎曲變形部分，詢問馬偕醫院新竹分院，原告可
      否施以手術而復原及其手術醫療費用需若干等，馬偕醫院
      均不願說明，惟主治醫生私下告稱原告橈骨骨折彎曲變形
      已無法復原，只能繼續門診觀察追蹤，此由該院97年7月
      10日之診斷書醫囑載明：「目前Χ光顯示橈骨有變形現象
      ，宜繼續觀察追蹤」即可證明。故被告所辯顯係卸責之詞
      。又原告於車禍後個性遽變，有自閉、自卑現象，目前持
      續在精神科門診追蹤治療。
（三）財團法人國泰綜合醫院新竹分院98年3月19日（98）竹行
      字第135號函謂：「…應不致嚴重影響勞動能力，若以勞
      動力喪失程度百分比形容，則意指喪夫程度約於百分之一
      至百分之五之間，係屬永久性喪失。」，鈞院再次詢問結
      果，該院98年4月27日（98）竹行字第223號函則指稱：「
      病患若接受手術治療，其後之恢復狀況需視後續復健情形
      而定，一般而言，應可恢復至不影響勞動力之程度。……
      手術治療，…無法預估費用之數額」等語，內容語意模糊
      不確定，惟該函指稱恢復狀況需視後續復健情形而定，自
      非經長期間無法確定，且其手術費用亦無從確定，本件訴
      訟無法俟復健結果再處理，故原告願以首揭函所稱喪失程
      度取其中間值2.5%計算，原告起訴時係以基本薪資計顯不
      公平，應改以國民平均所得為計算基準。依最新之96年台
      灣國民平均所得為16,768美元，以現行美元與台幣匯率
      33.18元換算，國民平均所得為55,636元，其所得自20歲
      算至60歲既40年，依霍夫曼係數表扣除中間利息後，其減
      少勞動力之損害為361,189元（55,636×2.5%×12×21.64
      =361,189）。又關於原告因本件車禍傷害造成橈骨骨折彎
      曲變形，無法以復健方式恢復原狀係屬確定，國泰醫院雖
      函稱可經由手術方式矯正，惟可矯正至何程度？費用若干
      ？因橈骨骨折已癒合，是否要再折斷重新接合？均不得而
      知。
（四）為此聲明：被告應給付原告106萬2,220元及自起訴狀繕本
      送達被告翌日起至清償日止，按年息百分之5計算之利息
      。
二、被告則以：原告固因被告過失行為而受有左側橈骨骨折的傷
    害，惟其已經治癒，至於原告所主張彎曲變形無法完全復原
    致減少勞動能力損失82萬9,440元部分，純屬無稽，蓋依馬
    偕紀念醫院新竹分院97年9月10日馬院竹外系乙字第0970007
    481號函：「…97年7月10日再於門診追蹤，Χ光顯示骨折已
    癒合，但仍有掌側彎曲變形。但因此病患生長板仍未關閉，
    故此變形及手腕功能可經由復健治療來改善。」，及國泰綜
    合醫院新竹分院97年9月10日（97）竹行字第520號函：「…
    病患之左側橈骨骨折癒合後，經Χ光檢查顯示之殘餘輕微前
    曲彎曲變形，無法以復健治療其角度，惟可經手術方式矯正
    」所示，可知在醫療專業上，該輕微變形或可經由復健治療
    改善或可經由手術進行矯正，並無原告所謂完全無法復原之
    情事。從而，原告此部分的請求，顯乏所據。再者，原告所
    請求的精神上損害賠償20萬元，其理由為「輕微肢障至生自
    卑，且恐影響日後找工作尋找結婚對象的條件，精神痛苦」
    云云；惟原告時年僅16歲，若能遵循專業醫師指示進行復健
    ，必可復原，並無肢障之虞，原告謂因此而產生自卑，甚或
    影響日後找工作及尋找結婚對象，實屬多慮，惟原告既因身
    體受傷而歷經手術等痛苦，被告仍願賠償其精神損害3萬元
    ，以資慰撫。至原告主張自行車毀損損失8,900元部分，程
    序上似非可得依刑事附帶民事請求賠償。末查，被告已於本
    院刑事庭審理時給付原告10萬元用以賠償，已遠逾前揭被告
    所不爭執部分的金額7萬3,860元（2萬2,500元醫療費用、
    1,360元增加生活支出及3萬元精神慰撫金），是原告所為本
    件請求，顯無理由等語，資為抗辯。並聲明：原告之訴駁回
    。
四、本件原告起訴主張被告於上揭時地駕車因疏未注意車前狀況
    ，撞及原告所騎乘之自行車，致原告人車倒地，受有左側橈
    骨骨折之傷害，該過失傷害案件並經本院刑事庭以97年度竹
    交簡字第781號判決被告過失傷害罪刑確定等情，業為被告
    所不爭，自堪認為真正。
五、按因故意或過失，不法侵害他人之權利者，負損害賠償責任
    ；汽車、機車或其他非依軌道行駛之動力車輛，在使用中加
    損害於他人者，駕駛人應賠償因此所生之損害。民法第184
    條第1項前段、第191條之2前段定有明文。又不法侵害他人
    之身體或健康者，對於被害人因此喪失或減少勞動能力或增
    加生活上之需要時，應負損害賠償責任；不法侵害他人之身
    體、健康者，被害人雖非財產上之損害，亦得請求賠償相當
    之金額。民法第193條第1項、195條第1項分別定有明文。查
    被告因駕駛車輛疏未注意而肇事，致原告受有損害，原告自
    得請求被告賠償。茲就原告得請求賠償之金額分述如下：
（一）醫療費用：原告主張其因車禍受傷就診，計支出醫療費用
      22,520元，業據提出診斷證明書及醫療費用收據為證，並
      為被告所不爭，原告此項請求，應屬有據。
（二）增加生活上支出：原告主張其因左手橈骨骨折而購買手臂
      吊帶和手托板支出760元，並至林口長庚醫院看診來回花
      費國光號車資600元，合計1,360元之情，為被告所不爭，
      並有統一發票及車票在卷可參，是原告此項請求亦屬有據
      。
（三）減少勞動能力部分：按民法第193條第1項所謂減少勞動能
      力，乃指職業上工作能力一部之滅失而言。本件原告固主
      張其因車禍受傷導致左手左側橈骨骨折，並彎曲變形無法
      完全復原，致減少勞動能力云云，並提出國泰醫院新竹分
      院及馬偕醫院新竹分院診斷證明書各一紙為證。惟前揭國
      泰醫院新竹分院診斷證明書係記載「…顯示橈骨殘餘輕微
      彎曲變形」，另馬階醫院新竹分院記載「…於97年5月29
      日及97年7月10日至骨科門診追蹤，目前Χ光顯示橈骨有
      變形現象，宜繼續門診觀察追蹤。」，均未載明無法復原
      而減少勞動能力。經本院函詢前開醫院，馬階醫院新竹分
      院回函以：「病患丁○○先生因左橈骨骨折及右足第四趾
      骨折至本院本診治療及石膏固定，骨折已癒合，且門診長
      期追蹤，目前無影響勞動能力。」，有該院98年3月13日
      馬院竹外系乙字第0980001586號函附卷可稽。另國泰醫院
      新竹分院則以98年3月19日（98）竹行字第135號函覆以：
      「…三、病患之左橈骨骨折癒合後，經Χ光檢查顯示之殘
      餘輕微前曲彎曲變形，無法以復健治療其角度，惟可經手
      術方式矯正。四、上述之輕微角度變形，應不致嚴重影響
      勞動能力，若以勞動力喪失程度百分比形容，則意指喪夫
      程度約於百分之一至百分之五之間，係屬永久性喪失」，
      對治療後究是否會影響勞動能力，前後語意似不甚明確。
      本院乃依職權再度函詢，該院並以98年4月27日（98）竹
      行字第223號函回覆稱：「病患若接受手術治療，其後之
      恢復狀況需視後續復健情形而定，一般而言，應可恢復至
      不影響勞動力之程度。」等語，有各該函文在卷可稽。足
      見原告之橈骨殘餘輕微彎曲變形，確可經由手術及復健復
      原，且不致影響其日後之勞動能力。此外，原告復未能提
      出其他證據證明其勞動能力確有減少，是則原告主張其因
      勞動能力減少受有829,440元之損害乙節，不能採信。
（四）精神慰撫金部分：按，關於不法侵害他人身體之慰藉金數
      額，應審核一切情形決定之，例如被害人之地位、家況，
      及加害人之地位、資力，各為如何，均在斟酌之列，最高
      法院50年度台上字第2374號判決意旨可資參照。本院審酌
      原告年僅16歲，現尚就學，名下並無財產；而被告現年69
      歲，名下財產尚有不動產，經濟狀況顯較寬裕，此有兩造
      稅務電子閘門財產所得調件明細表在卷可證；參以原告所
      受傷害猶需手術及復健治療，精神上顯受有相當之痛苦等
      一切情狀，認原告請求非財產上之損害賠償20萬元，尚屬
      過高，應以15萬元較為適當。
（五）自行車毀損賠償：按因犯罪而受損害之人，於刑事訴訟程
      序固得附帶提起民事訴訟，對於被告請求回復其損害，但
      其請求回復之損害，以被訴犯罪事實所生之損害為限，否
      則縱令得依其他事由，提起民事訴訟，亦不得於刑事訴訟
      程序附帶為此請求（最高法院60年台上字第633號判例參
      照）。本件原告主張被告駕車肇事，致其所有自行車毀損
      ，於刑事訴訟程序附帶提起民事訴訟，雖經本院刑事庭依
      刑事訴訟法第504條第1項前段規定，裁定移送本院審理，
      惟查，被告經檢察官起訴及法院判處罪刑者，係被告因過
      失傷害原告部分，過失毀損系爭自行車部分，非屬犯罪事
      實，被告並不負過失毀損之刑事責任，原告所有系爭自行
      車毀損之損害，顯非被告所犯過失傷害之原因事實，即不
      得依刑事附帶民事訴訟程序請求被告賠償自行車價值，是
      原告此部分之請求尚非適法，應予駁回。
（六）綜上，原告因本件侵權行為得請求被告賠償之金額，為醫
      療費用22,520元、增加生活上支出1,360元、精神慰藉金
      150,000元，共計173,880元。
六、綜上所述，被告原應給付原告之賠償金額為173,880元，扣
    除原告先前已受償100,000元，被告應給付原告73,880元。
    從而，原告本於侵權行為之損害賠償請求權，請求被告賠償
    原告73,880元，及自起訴狀繕本送達翌日即97年10月29日起
    至清償日止，按年息百分之5計算之利息，為有理由，應予
    准許，逾此範圍之請求，尚乏依據，應予駁回。
七、兩造其餘攻擊防禦方法及舉證，因本件事證已臻明確，且與
    判決基礎不生影響，爰不一一論述，附此敘明。
八、據上論結，原告之訴為一部為有理由，一部為無理由，應依
    民事訴訟法第79條、第389第1項第5款、判決如主文。
中    華    民    國    98    年    8     月    11    日
                  民事第二庭    法      官  楊明箴
以上正本係照原本作成。
如對本判決上訴，須於判決送達後20日內向本院提出上訴狀。
中    華    民    國    98    年    8     月    11    日
                                書  記  官  龔紀亞


司法院資訊處製作；財團法人民間司法改革基金會備份。
